臺灣嘉義地方法院刑事判決　　　　　　　96年度簡上字第75號
上　訴　人　丙○○
即　被　告
選任辯護人　陳忠鎣律師
上列上訴人因妨害名譽案件，不服本院嘉義簡易庭96年度嘉簡字
第233號中華民國96年2月27日第一審判決（臺灣嘉義地方法院檢
察署檢察官聲請簡易判決處刑案號：95年度偵字第8896號），提
起上訴，本院管轄之第二審合議庭判決如下：
    主  文
上訴駁回。
    事  實
一、丙○○因與甲○○間土地糾紛之民事訴訟事件，於民國95年
    11月8日下午時分，配合本院嘉義簡易庭會同勘驗現場，事
    畢本院人員離去後，因心生不滿，於當日下午4時10分許，
    在嘉義縣中埔鄉石溪橋頭上段「中埔段209之5號地先」，
    基於公然侮辱人之故意，在乙○○及甲○○委任之訴訟代理
    人陳國瑞律師等人在場皆得聽聞之狀況下，高聲以穢言「幹
    你娘雞巴（閩南語）」一語漫罵甲○○，使之感受難堪與屈
    辱，而輕蔑貶損甲○○之感情名譽。
二、案經甲○○訴由嘉義縣警察局中埔分局報請臺灣嘉義地方法
    院檢察署檢察官偵查聲請簡易判決處刑。
    理  由
一、按被告以外之人於審判外之陳述，經當事人於審判程序同意
    作為證據，法院審酌該言詞陳述或書面陳述作成時之情況，
    認為適當者，亦得為證據。當事人、代理人或辯護人於法院
    調查證據時，知有第159條第1項不得為證據之情形，而未於
    言詞辯論終結前聲明異議，視為有前項之同意，刑事訴訟法
    第159條之5定有明文。查本件認定事實所援引之證據，關於
    證據能力，提示被告對之表示無意見，視為同意，而本院審
    酌該等審判外陳述作成當時之過程、內容、功能等情況綜合
    判斷，認具備合法可信之適當性保障而具證據能力，得採為
    認定事實之基礎，合先敘明。
二、被告丙○○坦承於前揭時地配合本院會同告訴人甲○○、陳
    國瑞律師為民事事件之勘驗，於本院人員離去後，在場之人
    除其與配偶丁○○○外，尚包括告訴人、陳國瑞律師及乙○○等人；並肯認其妻證人丁○○○所述：告訴人等一行人欲
    離去之際，陳國瑞律師下車言詞制止伊夫謂不要罵得這麼難
    聽等事實（見審卷第22頁、第53頁），惟矢口否認犯行，併
    其辯護意旨辯稱：伊未曾以前揭穢言辱罵告訴人，陳國瑞律
    師既已上車離去，如何能聽聞伊何謂之穢言辱罵，實則陳國
    瑞律師乃誤會當時伊係責備伊妻浪費錢填土，復與人發生糾
    紛而訴訟之言語，伊並未針對告訴人有若何之言詞，倘有該
    等穢言，亦係伊等鄉下人慣有之口頭禪；再者，乙○○與告
    訴人關係非比尋常，迭次為告訴人之訴訟作證，幾近職業證
    人，復於偵查庭訊作證前知會伊妻請求諒解，與伊妻所述乙○○乃告稱伊出庭應以係罵伊妻辯解之情歧異，陳國瑞律師
    及乙○○迴護告訴人之詞，均不可採云云。
三、經查：
 (一) 被告上開供承之情節，核與告訴人之指述及證人陳國瑞、乙○○、丁○○○等人之供證相符，堪可認定。而告訴人等一
    行人既均已上車行將離去，乃證人陳國瑞卻突有下車言詞制
    止被告勿再辱罵告訴人之舉，此復為被告及其妻即證人丁○○○所肯認，則證人陳國瑞所述上開關於不利被告之背景情
    節，顯非無稽。參以證人陳國瑞於本件刑案中雖非執行律師
    職務之身分，然其現為執業律師，熟稔本身職業肩負實現社
    會正義之使命，不得矇蔽、欺誘法院及檢察機關，亦不得有
    足以損及其名譽或信用之行為等規定（律師法第1條第1項、
    第28條、第29條參照），更知悉當據實陳述之作證義務及偽
    證處罰之嚴厲後果，其具結後而為被告確實穢言辱罵告訴人
    之供證，復詳陳：當時正擬驅車離去，車輛尚未發動，車窗
    似亦未緊閉，伊聽聞被告高聲穢言辱罵後隨即下車制止被告
    勿再辱罵時，被告在旁並無反應，反倒是被告妻即證人丁○○○以此乃鄉下人之口頭禪回應，是其確實聽聞被告針對告
    訴人口出穢言，並未誤以被告責備證人丁○○○之話語，錯
    認係辱罵告訴人等語（見審卷第42頁至第44頁），應堪憑採
    。何況勾稽證人陳國瑞、乙○○與告訴人歷來關於案發經過
    之供述，未見歧異，洵然可信。被告空言證人乙○○迭為告
    訴人作證，幾近職業證人，指其證言真實性堪虞云云，徒以
    人廢言，未見指摘該等證言內容有若何與事實相左之瑕疵，
    殊非可資為否定證人乙○○證言真實性之理由。又證人丁○○○雖證稱：被告高聲所言者，乃責備伊之話語云云，核與
    全案事證齟齬，慮其為被告之配偶，妻為夫隱，人情之常，
    其證言之證明力，相較全案其餘諸般事證，毋寧較為薄弱，
    未可遽信，不足為被告有利之採認。被告確於前揭時地，以
    穢言「幹你娘雞巴（閩南語）」辱罵告訴人之事實，洵無疑
    義。
 (二) 次按刑法所謂侮辱，指基於欲貶損他人人格評價之主觀意思
    ，而出以對人詈罵、嘲笑或其他輕蔑之抨擊表示，足以使個
    人精神或心理層面感受難堪或屈辱，而妨害他人感情名譽（
    個人對於社會就其人格價值所為評價之主觀感受或反應）。
    被告針對告訴人口出「幹你娘雞巴（閩南語）」一語，其言
    粗暴俗穢，綜觀當時情境，被告用詞、口氣、動機、目的、
    智識程度及在場人等整體前言後語之應對脈絡，衡情度理，
    堪認被告主觀上洵有公然貶損告訴人人格評價之故意，客觀
    上實亦乃輕慢鄙賤告訴人，使之感受難堪或屈辱，而妨害其
    感情名譽，昭彰甚明。被告所辯此乃鄉下人無心之口頭禪云
    云，無非為諉罪之詞，要難採信。本件事證明確，被告犯行
    洵堪認定，應予依法論科。
四、核被告所為，係犯刑法第309條第1項之公然侮辱罪。原審基
    於調查審理所認定之事實，斟酌被告智識程度、犯罪之動機
    ，矢口否認犯行之態度，且未得告訴人之宥恕等一切情狀，
    依刑事訴訟法第449條第1項（漏引「前段」）、第454條第2
    項，刑法第309條第1項、第41條第1項前段，刑法施行法第1
    條之1第1項、第2項前段等規定，逕以簡易判決處被告拘役
    15日，如易科罰金，以新臺幣1,000元折算1日，核其認事用
    法無誤，量刑亦妥適反應所認定之犯罪事實與全案情節，罰
    當其罪，至為允當。被告上訴意旨否認犯罪，指摘原判決違
    誤，為無理由，應予駁回。
據上論斷，應依刑事訴訟法第455條之1第1項、第3項、第368條
，判決如主文。
本案經檢察官陳志川到庭執行職務。
中　　華　　民　　國　　96　　年　　5 　　月　　17　　日
                刑事第四庭  審判長法  官  蔡憲德
                                  法  官  王慧娟
                                  法  官  吳育霖
上列正本證明與原本無異。
本件不得上訴。
中　　華　　民　　國　　96　　年　　5 　　月　　17　　日
                                  書記官  李珈慧
附錄本案論罪科刑法條
刑法第309條第1項
  公然侮辱人者，處拘役或3百元以下罰金。
